臺灣士林地方法院民事判決  
111年度簡上字第7號
上  訴  人  童廣韻  
被上訴人    蔡福訓  
            臺北榮民總醫院

上  一  人                      
法定代理人  陳威明  
訴訟代理人  陳威中  
            陳信甫  
            楊裕國  
上列當事人間請求侵權行為損害賠償事件，上訴人對於本院士林
簡易庭中華民國110年9月23日110年度士簡字第931號第一審判決
不服，提起上訴，本院於111年6月22日言詞辯論終結，判決如下
：
    主  文
上訴駁回。
第二審訴訟費用由上訴人負擔。
    事實及理由
壹、程序方面：
一、上訴人於本院審理程序中表明請求權基礎為民法第184條、
    第188條、第195條、國家賠償法第2條第2項、第3條第2項規
    定（見本院卷第123頁至第124頁），然其所根據原因基礎事
    實並未改變（如後貳一所載），且於原審僅略稱依侵權行為
    及國家賠償法之法律關係請求，而於本院準備程序僅泛稱依
    侵權行為之法律關係請求（見原審卷第6頁、第26頁背面、
    本院卷第92頁），嗣於審理程序中始具體表明請求權基礎之
    法律規定，乃補充法律上之陳述，而屬於民事訴訟法第256
    條規定之範圍，並非另行追加，自應准許，被上訴人臺北榮
    民總醫院（下稱臺北榮總）雖當庭表示不同意追加（見本院
    卷第124頁），則顯有誤解，先予敘明。
二、臺北榮總於本件審理期間法定代理人變更為「甲○○」，並經
    其具狀承受訴訟，有聲明承受訴訟狀、國軍退除役官兵輔導
    委員會令可稽（見本院卷第84頁至第87頁），核無不合，應
    予准許。
貳、實體方面：
一、上訴人主張：伊於民國109年1月15日下午3時15分許，搭乘
    臺北榮總接駁車時，因爭執座位，遭同為乘客之被上訴人乙
    ○○（下與臺北榮總合稱被上訴人，若分別稱之，則逕稱姓名
    ）抓捏胸部施以暴行，受有頸部4x4公分、後背5x5公分、前
    胸10x10公分、乳房15x15公分、雙側前臂3x8公分抓傷之傷
    害（下稱系爭傷勢），而侵害伊之身體權、貞操權。臺北榮
    總所提供之接駁車雖由委外廠商提供運送服務，然司機對上
    開爭端不聞不問，亦未立即開往派出所，臺北榮總又拒絕提
    供監視錄影器畫面，足見公務員執行職務侵害人民權利，管
    理上亦有所欠缺，伊依民法第184條、第188條、第195條、
    國家賠償法第2條第2項、第3條第2項規定，請求乙○○應給付
    新臺幣（下同）10萬元、臺北榮總應給付2萬元等語。
二、被上訴人答辯如下：
　㈠乙○○則以：伊僅以右手拉住上訴人左手手掌約4至5秒鐘，並
    未碰觸上訴人身體其他部位，核與證人吳玉珍證述事發經過
    之情節相符，系爭傷勢並非伊所造成；縱令上訴人經法律扶
    助基金會審查准予扶助，亦不能推論伊有侵權行為及賠償責
    任；又上訴人就其主張之侵權行為未盡舉證等語，資為抗辯
    。
　㈡臺北榮總則以：伊與接駁車司機並非本案之侵權行為人，且
    事發當時車內影像系統故障，因此無法提供錄影檔案；又本
    件實為乘客間糾紛，與伊無涉，伊已協助報警處理等語，資
    為抗辯。
三、原審為上訴人敗訴之判決，上訴人不服，提起上訴，並聲明
    ：㈠原判決廢棄；㈡乙○○應給付上訴人10萬元；㈢臺北榮總應
    給付上訴人2萬元。被上訴人答辯聲明：上訴駁回。
四、兩造不爭執事項（見本院卷第93頁）：
  ㈠上訴人於109年1月15日下午3時15分許，搭乘臺北榮總接駁車
    ，乙○○亦搭乘該車。
  ㈡上訴人受有系爭傷勢（原審卷第11頁）。
五、得心證之理由：
　　按因故意或過失，不法侵害他人之權利者，負損害賠償責任
    ；受僱人因執行職務，不法侵害他人之權利者，由僱用人與
    行為人連帶負損害賠償責任；不法侵害他人之身體、貞操而
    情節重大者，被害人雖非財產上之損害，亦得請求賠償相當
    之金額。民法第184條第1項前段、第188條第1項前段、第19
    5條第1項前段分別定有明文。又按公務員於執行職務行使公
    權力時，因故意或過失不法侵害人民自由或權利者，國家應
    負損害賠償責任；前項設施委託民間團體或個人管理時，因
    管理欠缺致人民身體受損害者，國家應負損害賠償責任。國
    家賠償法第2條第2項前段、第3條第2項亦有明文。惟侵權行
    為之成立，須行為人具備歸責性、違法性之不法行為，並不
    法行為與損害間有因果關係，始能成立，且主張侵權行為損
    害賠償請求權之人，對於侵權行為之成立要件應負舉證責任
    。本件上訴人主張遭乙○○施以暴行致身體權、貞操權遭受侵
    害云云，為被上訴人否認，自應由上訴人負舉證之責任。惟
    查：
  ㈠上訴人固提出診斷證明書（見原審卷第11頁），欲證明遭乙○
    ○施以暴行而受有系爭傷勢云云，然證人即接駁車司機黃宏
    源於上訴人另案提起刑事告訴之警詢程序中證稱：伊駕駛接
    駁車等待乘客上車，為使每人均可乘坐座位，伊有計算乘客
    人數，當時上訴人未在排隊動線上，但其他人依序上車後，
    上訴人逕自插隊上車坐在位子上，伊請上訴人下車而未獲置
    理，當時乙○○與上訴人因座位起糾紛，伊沒看到乙○○拉扯或
    違反上訴人意願強制行動自由等語（見109年度偵字第3657
    號卷，下稱偵卷，第41頁至第43頁）；又證人即乘客吳玉珍
    於另案警詢、偵查程序及原審中亦證稱：伊見上訴人插隊上
    接駁車，乙○○因此沒位置坐，司機和全車乘客都勸上訴人下
    車，乙○○只有用一隻手拉上訴人的手要求讓出座位，沒有阻
    止上訴人離去或碰觸上訴人胸部，伊也沒看到有毆打或抓的
    動作，上訴人亦未表示被性騷擾。當時伊坐在車輛前方回頭
    看此事，因上訴人與乙○○爭吵，全部的人都在看等語（見偵
    卷第47頁至第49頁、第131頁至第135頁、原審卷第27頁至第
    28頁）；且經採集上訴人衣物（含外套、長袖上衣、胸罩）
    、左手（含前臂、手腕、上臂）、指甲等處微物，送鑑定後
    亦未檢出足資比對之男性Y染色體DNA-STR型別等節，有疑似
    性侵害案件證物採集單、內政部警政署刑事警察局鑑定書可
    稽（見偵卷第61頁、第125頁至第126頁），上開證據尚不能
    證明乙○○有對上訴人施以上訴人所稱之抓捏胸部暴行，以及
    上訴人系爭傷勢為乙○○所造成。又另案經臺灣士林地方檢察
    署檢察官偵查後亦為相同認定，而以109年度偵字第3657號
    不起訴處分書對乙○○為不起訴處分，且經臺灣高等檢察署以
    109年度上聲議字第3596號處分書駁回再議，上訴人雖聲請
    交付審判，本院刑事庭亦以109年度聲判字第63號裁定駁回
    而確定在案，並經本院調閱該等案卷核閱無訛，益徵上訴人
    主張乙○○對其施以暴行造成系爭傷勢一事，並非真實。至上
    訴人雖主張證人吳玉珍視線遭扶手擋住，難以清楚目擊，以
    及DNA檢測僅能檢驗體液云云。然查，吳玉珍已明白證稱因
    上訴人與乙○○間紛爭，全車乘客均注目此事，其亦從前方回
    頭全程觀看等情，詳如前述，吳玉珍與兩造並無親戚或雇傭
    關係，其證述業經具結，當無甘冒偽證罪刑責之虞而為不實
    之證述；又DNA鑑定可檢測證物中所遺留生物跡證，諸如散
    落皮屑等，果乙○○確有對上訴人抓捏胸部並暴打一事，應可
    採得遺留之生物跡證，而非如上訴人所稱僅體液始可檢出，
    上訴人所主張DNA鑑定資料有誤云云，亦非可採。
  ㈡上訴人又以驗傷時間緊接案發之際，足見系爭傷勢確為乙○○
    所造成云云，並提出臺北市政府警察局北投分局單一陳情系
    統案件回復表為憑（見本院卷第20頁）。惟依照相關證據無
    法證明系爭傷勢為乙○○所造成，已如前述，縱令警方據報盡
    速趕至現場，上訴人亦於同日下午3時29分至急診處驗傷（
    見原審卷第11頁），而與所指稱之案發時間相距不久，仍無
    從佐證乙○○有對上訴人施以暴行造成系爭傷勢，上訴人此部
    分主張，尚難認可採。
  ㈢上訴人另指乙○○打落其手機，可徵系爭傷勢確為乙○○所造成
    云云，然原審已當庭勘驗上訴人所提出光碟及手機，可知影
    像畫面為乙○○站立在車內，上訴人稱「你罵我是沒有教養的
    小孩」，乙○○回應稱「是怎樣」（台語），上訴人又稱「你
    碰我，你對我動手，你對我動手，你對我動手，你對我動手
    」後鏡頭搖晃，畫面不清，疑似發生肢體爭執等節，有勘驗
    筆錄可憑（見原審卷第35頁背面），惟前開錄影畫面至多僅
    能證明上訴人與乙○○間發生肢體動作，核與前開證人吳玉珍
    所述乙○○僅拉上訴人的手一事尚屬相符，仍不足證明乙○○有
    抓捏上訴人胸部並暴打之情事。
  ㈣上訴人再主張本件民事事件業經准許訴訟救助，另案刑事案
    件亦受有法律扶助，足見確有此事云云，惟准予訴訟救助、
    受法律扶助，僅係保障人民訴訟權不因無資力而受限，並不
    代表本件侵權行為確屬真實，況上訴人所提出另案刑事告訴
    一事，業經不起訴處分、再議及聲請交付審判均遭駁回在案
    ，已如前述，則上訴人此部分之主張，亦不可取。
  ㈤至於上訴人主張接駁車司機未立即開往派出所，臺北榮總又
    拒絕提供監視錄影器畫面，而符合國家賠償責任、民法第18
    8條侵權事由云云，惟臺北榮總已於另案刑事程序中提供現
    場監視錄影光碟（見偵卷第89頁、證物袋），且本件實為上
    訴人與乙○○間乘客糾紛，與接駁車司機或臺北榮總毫無任何
    關連，接駁車司機亦無將車輛開往派出所之義務。上訴人卻
    指稱臺北榮總應負僱用人侵權行為賠償責任或國家賠償責任
    ，亦屬無據。
  ㈥從而，乙○○並無上訴人所主張抓捏胸部施以暴行之行為，臺
    北榮總及接駁車司機所為亦未侵害上訴人任何權益，上訴人
    請求渠等負民事侵權行為損害賠償或國家賠償責任，均非有
    據。
六、綜上所述，上訴人依民法第184條、第188條、第195條、國
    家賠償法第2條第2項、第3條第2項規定，請求乙○○、臺北榮
    總各給付10萬元、2萬元，均無理由，不應准許。從而，原
    審為上訴人敗訴之判決，並無不合，上訴意旨指摘原判決不
    當，求予廢棄改判，為無理由。
七、至於上訴人聲請傳喚婦幼隊偵查佐、到場兩名員警、勘驗現
    場監視錄影器（見本院卷第94頁），然員警為事後到場、製
    作筆錄，無法證明上訴人遭侵害之經過，而臺北榮總所提供
    為車道附近監視錄影檔案，亦非案發現場，此有監視錄影器
    畫面截圖照片可佐（見偵卷第89頁），均無傳喚及勘驗之必
    要；又乙○○雖聲請再次傳訊證人吳玉珍（見本院卷第124頁
    ），然吳玉珍已於另案警詢、偵查程序及原審中數度作證，
    詳如前述，亦無再行傳喚之必要。本件事證已臻明確，兩造
    其餘攻擊或防禦方法、所提出之證據及證據調查聲請，經本
    院審酌後，核與判決之結果不生影響，爰不逐一論駁及調查
    。
八、據上論結，本件上訴為無理由，依民事訴訟法第436條之1第
    3項、第449條第1項、第78條，判決如主文。　　
中　　華　　民　　國　　111 　年　　 7　　月　　13　　日
                  民事第三庭審判長法　官  陳月雯　
　　　　　　　　　 
　　　　　　　　　                法  官  陳菊珍
　　　　　　　　　
　　　　　　　　　                法  官  劉育琳
以上正本係照原本作成。
本件判決不得上訴。　　　　　　　　
中　　華　　民　　國　　111 　年　　7 　　月　　13　　日
                                  書記官  邱勃英